臺灣高等法院臺南分院民事判決　95年度再易字第25號
再 審原 告　乙○○
再 審被 告　宏都建設股份有限公司
法定代理人　甲○○
訴訟代理人　黃文力　律師
複 代理 人　楊漢東　律師
上列當事人間請求給付票款等事件，再審原告對於中華民國95年
3月30日臺灣嘉義地方法院所為95年度嘉訴字第3號及中華民國95
年8月22日本院所為95年度上易字第104號確定判決提起再審，本
院於96年3月20日言詞辯論終結，判決如下：
    主  文
再審之訴駁回。
再審訴訟費用由再審原告負擔。
    事  實
甲、再審原告方面：
一、聲明：求為判決：（一）臺灣嘉義地方法院民國（下同）95
    年度嘉訴字第3號及鈞院95年度上易字第104號確定判決廢棄
    。（二）上開廢棄部分，駁回再審被告之訴。（三）訴訟費
    用由再審被告負擔。
二、陳述略以：
（一）原確定判決有民事訴訟法第496條第1項第1款適用法規顯
      有錯誤之情形：判決書中第10頁(三)1.判決文「按民法第26
      0條規定解除權之行使，不妨害損害賠償之請求，但此所
      謂損害賠償係指債務人不履行，給付不能或延遲給付，因
      債權人解除契約時債權人已經發生之損害賠償而言。」就
      上述判決顯有不利再審原告的權益，因民法中亦有規定：
      契約消滅後原契約關係雖告結束，雙方確由此產生許多新
      的法律義務，契約自訂立後已發展至某種程度，雙方可能
      已為部分給付，善後問題必須了結，因此發生回復原狀的
      問題，因此契約雖已消滅，導致解除合約的責任問題尚待
      追究，因此發生損害賠償的責任，依民法第259條規定：
      解除契約時，當事人雙方回復原狀之義務，除法律另有規
      定或契約另有訂定外，應依以下規定處理：(1)由他方受理
      之給付物，應返還之，受領的給付物為特定物時應返還原
      物。(2)受領之給付物為金錢者，應附加自受領時之利息償
      還之，此項利息為法定利息，不論受領人是否實際使用金
      錢，在解除契約中應附加利息返還之。就以上民法第259
      條之規定，為什麼產生紀錄合約的由來？責任的由來即再
      審被告之濱湖高第因巧利水土保持審核問題，而想要合理
      性的一再延期開工，然真正導致延誤開工的真相為建築執
      照變更申請核發問題導致，而濱湖高第的建照與土地坐落
      都應屬旅館區，應該以旅館建照，只能以旅館住宿方式出
      售，不能以集合住宅方式賣屋，然濱湖高第的平面設計圖
      與廣告單和網站宣傳，皆以一般住宅做廣告和設計，顯然
      已經違反嘉義市都市規劃法和欺騙誤導消費者，以不實廣
      告且涉陷消費者將來可能得不到完整的所有權和使用權不
      能的危機。另由此上述第259條規定應返還給付之物，而
      再審被告明知該返還 (支票)而未返還，已涉及「惡意持
      有」，又受領為金錢應附加利息返還之，而今再審被告明
      知法律責任與違背應有的商業道德，刻意設計「紀錄合約
      」和「解約書的不實」，其目的只想將解約的責任歸咎於
      買方 (再審原告)，因此民事判決確有適用法規錯誤之實
      。
（二）原確定判決有民事訴訟法第496條第l項第2款所稱判決理
      由與主文顯有矛盾與事實不符之情形：鈞院民事判決書中
      第10頁第10行中之判決敘述「惟兩造嗣後既另行以書面約
      定同意將系爭工程開工日延至94年10月15日已如上述，則
      依系爭契約之原約定意旨，應至95年4月15日時如被上訴
      人 (宏都建設)仍未開工，上訴人依約始得解除系爭契約
      …」等等，顯與雙方當事人當初的共識與協議及合約的真
      實意義明顯違背。請法官查察所有再審被告的證詞絕無如
      此的證詞言論主張，因此前審實有不利於再審原告的權益
      ，實有偏袒再審被告與主文矛盾和與事實不符，懇請庭上
      重新詳讀紀錄合約中的條文。在契約函文中即開宗明義表
      示，乙方（即再審被告，下同）因水土保持再次審核問題
      而延誤開工，致甲方（即再審原告，下同）權益受損，因
      此甲方提出以下聲明及維護甲方應有之權利，清楚表明為
      維護甲方應有之權益才要求乙方，因此怎可能讓乙方一再
      延期呢？因此判決書這段文字實屬違反事實！紀錄合約中
      甲方因為維護權益，因此要求乙方「一、乙方聲稱將於94
      年10 月15日如期開工並出示水土保持審核書」。由這一
      段紀錄的如期開工為肯定句，並且肯定當日一定如期開工
      ，並提出水土保持審核書，由此紀錄條文可證明再審被告
      當初與買者真正約定的事實為94年10月15日一定如期開工
      ，若在這一日未開工，雙方即認定再審被告違約，並且拋
      棄原買賣契約書中第14條第2項逾期6個月才達到建設公司
      違約的限制條例，因此證明在8月3日當天雙方就談論到違
      約金和利息部分，但因游經理以再審被告30年的信譽保證
      ，絕對會以原買賣契約的違約規定處理，因此再審原告也
      就相信再審被告的信譽，而所有證據指向再審被告違約事
      實早就存在。另在紀錄合約第2條中：再審被告未能如期
      開工，甲方可提前終止合約，而乙方並應同期歸還甲方所
      繳交之全部金額即新台幣（下同）45萬元。此段紀錄中可
      證明甲方所要表達涵意只是誠實的告訴再審被告，再審原
      告已經繳交45萬元，若是乙方無法開工，請乙方保障至少
      還再審原告本金45萬元，而違約金的部分是因濱湖高第開
      不開工還是未知數，宏都建設認為沒有必要登記數目上去
      ，在文中未紀錄退還再審原告的支票，是因為在未開工之
      前乙方是不能兌現的，因此在94年8月6日經過游彩勤的手
      中改到94年11月5日。
（三）原確定判決有民事訴訟法第496條第l項第l3款發現未經斟
      酌有利證物之情形：
    1.本件再審原告發現之證物一為嘉義市政府95年9月11日發
      文之府工建字第0950108443號函所示「濱湖高第預售屋房
      地買賣契約中第2條買賣標的及其標示的一項土地坐落：
      嘉義市○○段第248、254-1號土地上，面積共計1888.84
      平方公尺，約571坪，都市使用分區為旅館區」，由此函
      可以證明濱湖高等這一建物原本申請或後來符合條件皆為
      旅館區的旅館執照，嘉義市政府工務局執照第541號使用
      分區亦明定為旅館區，因此再審被告以「集合住宅」宣傳
      廣告已經觸犯公平交易法中的不實廣告，而嘉義市政府工
      務局建管課之發函實屬告誡再審被告濱湖高第有違法遭民
      眾檢舉為事實，此足證本件肇生並非空穴來風，且再審被
      告於訂約之始，即有違約之故意。嘉義市政府95年9月11
      日發文字號府工建字第0950108443號函及臺灣省建築師公
      會94年3月14日之變更設計申請書，可證明系爭房屋之用
      途是「旅館」，嘉義市政府工務局建築執照也可以證明該
      房屋之使用分區為「旅館區」，不可以「住家」出賣該房
      屋，因再審被告確有違約，其所提出之款項應為違約之違
      約金，原確定判決認定並非違約金，顯然與事實不符，非
      可採取。
    2.證物二為台灣省建築師公會94年3月14日之變更設計申請
      書1份，此一證物可以證明再審被告在「未有合法」的建
      照執照前，即已開始收受預定者之金錢，也已經違法吸金
      更違約。由前審95年度上易字第104號再審被告經理游彩
      勤之證詞可知建築執照核發與開工日在95年過年後，再審
      原告於95年2月10日前後並不知此一證物之存在；由雙方
      之紀錄合約第1條「乙方聲稱將於94年10月15日『如期開
      工』並提出水土保持審核書」，足證再審被告刻意隱瞞因
      「建築執照審核」未通過的問題，才是真正延誤開工的原
      因，而以水土保持問題混淆視聽，實有欺弄消費者之實，
      而此更證明再審被告只是為了要規避濱湖高第預售屋房地
      買賣契約中第14條，其文為「開工及完工期限第1項：乙
      方自開工日起算555個工作天以前完成主建物…等等，之
      期間不計入前開天數之：第 (三)款中的『因政府法令變
      更』或其他非可歸咎於乙方（賣方)之事由發生時，其影
      響期間」的責任。再審被告刻意將延期開工的原因製造成
      政府法令的變更，藉此逃避買賣契約中第14條第2項之約
      定，其文為「利息一日萬分之五…並視同乙方違約，依25
      條之違約規定處理…」。
    3.另外，再審被告於94年10月31日發函給再審原告之第629
      號郵局存證信函，在信函說明「二、台端向宏都建設公司
      購買濱湖高第房地，茲因『建築執照核發問題』…」等等
      ，在函中延期開工的原因又與紀錄合約中不同，此一信函
      可證明再審被告盡掩蓋事實之能事，推卸商業的道德，將
      一切過失製造成買方的責任，以「水土保持審核書」和「
      建築執照核發問題」對照「解約書中因買方無法繳交後續
      價款」解除合約，其心機可議！因此，台灣省建築公會之
      變更設計申請書之存在，足證再審被告在建築執照上一直
      臨時抱佛腳，並對預定屋者採取打帶跑的模糊焦點策略，
      而此一證物亦可證明濱湖高第一再延工的事實並非政府法
      令之水土保持問題，而是建築執照的核發遙遙無期所致，
      更可證再審被告早已違約。
三、證據：提出嘉義地方法院95年度嘉訴字第3號民事判決、本
    院95年度上易字第104號民事判決、嘉義市政府發文日期95
    年9月11日發文字號府工建字第0950108443號函、臺灣省建
    築師公會94年3月14日之變更設計申請書、嘉義市政府工務
    局建造執照、購屋、違約、解約過程說明狀、紀錄合約譯文
    、蔡碧仲律師事務所函、違約金計算方式、兆豐國際商業銀
    行購入外匯水單及手續費收入收據、彰化銀行存摺、不起訴
    處分書影本各1份為證，並請求訊問證人陳慧珍、丙○○。
乙、再審被告方面：
一、聲明：求為判決：（一）再審之訴駁回。（二）再審訴訟費
    用由再審原告負擔。
二、陳述：
（一）按再審之訴應於30日之不變期間內提起，為民事訴訟法第
      500條第1項所明文規定。再審原告於95年11月7日具狀及
      於95年11月13日當庭主張原確定判決有適用法規顯有錯誤
      之情，然提起民事再審之訴，應於30日之不變期間內為之
      ，民事訴訟法第500條第1項定有明文。當事人以有同法第
      496條第1項第1款適用法規顯有錯誤之情形提起再審之訴
      ，應認此項理由於裁判送達時當事人即可知悉，故計算是
      否逾30日之不變期間，應自裁判確定時起算，無同法第50
      0條第2項但書再審理由知悉在後之適用（最高法院著有70
      年度台再字第212號判例參照）。本件再審原告係於95年8
      月25日收受原確定判決書，其於95年11月7日具狀（應以
      該狀紙送達　鈞院日期為準）及於95年11月13日當庭主張
      之各點判決適用法規顯有錯誤之情，在程序上，均已違反
      30日之不變期間，其再審之訴應不合法。
（二）本件再審原告並未明確指摘原確定判決有何適用法規顯有
      錯誤之情，應不合法：
    1.再審原告之再審狀僅記載「一、查上開民事確定判決，有
      適用法規顯有錯誤之情事…本日向鈞院依據民事訴訟法第
      496條第1項第1款及同條第13款，提起再審之訴。」並未
      明確指明原確定判決有何適用法規顯有錯誤之情。
    2.按提起再審之訴，應依民事訴訟法第501條第1項第4款表
      明再審理由，及關於再審理由並遵守不變期間之證據，此
      為必須具備之程式。所謂表明再審理由，必須指明確定判
      決有如何合於法定再審事由之具體情事始為相當，倘僅泛
      言有何條款之再審事由，而無具體情事者，仍難謂已合法
      表明再審事由。既未合法表明再審事由，即為無再審事由
      ，性質上無庸命其補正，最高法院著有61年度臺再字第13
      7號判例意旨可稽。
    3.依上揭判例意旨所示，本件再審原告並未明確指摘原確定
      判決有何適用法規顯有錯誤之情，並未合法表明再審事由
      ，應不合法。
（三）本件亦無民事訴訟法第496條第1項第13款之再審事由存在
      ：
    1.民事訴訟法第496條第1項第13款規定當事人發現未經斟酌
      之證物或得使用該證物者。但以如經斟酌有可受較有利益
      之裁判者為限。其要件有二：1、須當事人發現未經斟酌
      之證物或得使用該證物者；2、須該證物經斟酌有可受較
      有利益之裁判者。
    2.關於上揭要件1部分，所謂當事人發見未經斟酌之證據，
      係指前訴訟程序事實審之言詞辯論終結前已存在之證物，
      因當事人不知有此，致未經斟酌，現始知之者而言。若在
      前訴訟程序事實審言詞辯論終結前，尚未存在之證物，本
      無所謂發見，自不得以之為再審理由，此有最高法院29年
      度上字第1005號判例意旨及77年度台上字第322號判決要
      旨可參。另當事人於前訴訟程序中已提出而未經斟酌之證
      物，並不包括在內，此亦有最高法院77年度臺上字第592
      號判決要旨可按。
    3.承上所述，再審原告所主張之2份證物，其中嘉義市政府
      95年9月11日發文之府工建字第0950108443號函，其作成
      係在原確定判決言詞辯論終結日（95年8月8日）以後，為
      前訴訟程序事實審言詞辯論終結前，尚未存在之證物，本
      無所謂發見，自不得以之為再審理由。另一台灣省建築師
      公會94年3月14日之變更設計申請書，為再審被告於前程
      序第一審所提出（詳再審被告於前程序第一審95年2月10
      日所提出之陳報狀），再審原告亦早已知悉該證物之存在
      ，是該證物亦非民事訴訟法第496條第1項第13款之再審事
      由。
    4.關於上揭要件2部分，按本件原確定判決之重點為(1)訴外
      人陳慧珍是否有權代理再審原告與再審被告解約？(2)兩造
      究係合意解除系爭買賣契約或係由再審原告片面解除？(3)
      系爭契約解除後，應按照記錄合約或原買賣契約之約定，
      以計算應返還之金額及損害賠償金額？有原確定判決書可
      載（詳判決書第8頁第四點所載）。與建照土地之使用分
      區為何，並無關連，縱斟酌再審原告所主張之該等證物，
      再審原告亦無法受較有利益之裁判，則亦不符合要件2，
      顯然不合法。
（四）再審原告於　鈞院當庭具狀主張原確定判決有民事訴訟法
      第496條第1項第2款判決理由與主文顯有矛盾之情，已逾
      30日之不變期間，應不合法：
    1.再審原告於95年12月11日具狀及於同日當庭主張原確定判
      決有民事訴訟法第496條第1項第2款判決理由與主文顯有
      矛盾之情，然提起民事再審之訴，應於30日之不變期間內
      為之，民事訴訟法第500條第1項定有明文。另判決理由與
      主文是否矛盾，再審原告一收到判決就可知悉，故計算是
      否逾30日之不變期間，應自再審原告收受判決書時起算，
      無同法第500條第2項但書再審理由知悉在後之適用。
    2.本件再審原告係於95年8月25日收受原確定判決書，其於
      95年12月11日具狀並當庭主張之判決與理由矛盾之情，在
      程序上，已違反30日之不變期間，其再審之訴應不合法。
    3.在實體上，原確定判決並無判決理由與主文矛盾之情，再
      審原告亦未明確指摘原確定判決有何判決理由與主文矛盾
      之情，只是就原確定判決之認事用法為任意指摘，按認定
      事實屬原確定判決之權限，是以再審原告所主張者，亦無
      實體理由。
（五）在實體上，原確定判決係認定兩造係合意解除系爭買賣契
      約書，並無其他違約金之適用，且依兩造之契約並不構成
      再審原告所得主張違約金之情形（詳原確定判決）。認定
      事實屬原確定判決之權限，是以再審原告所主張者，亦無
      實體理由。
（六）其餘引用鈞院95年度上易字第104號、臺灣嘉義地方法院
      95年度嘉訴字第3號判決書、卷證資料及前程序再審被告
      所提出之書狀及陳述、再審程序之書狀及陳述，於茲不贅
      。綜上，本件再審之訴，確實不合法亦無理由。
三、證據：援用前訴訟程序所提證據。
丙、本院依職權向臺灣嘉義地方法院簡易庭調閱該院95年度嘉訴
    字第3號及本院95年度上易字第104號給付票款案全卷。
    理  由
一、再審原告係於95年8月25日收受本院95年度上易字第104號民
    事判決，有郵務送達證書2份在卷可參（見本院調借之同本
    院95年度上易字第104號卷第92至93頁），而其於95年9月20
    日向本院提起再審之訴，有民事再審起訴狀1份在卷可參（
    見本院卷第3頁），並未逾民事訴訟法第500條第1項所規定
    30日之不變期間，合先敘明。
二、按適用法規顯有錯誤者，得以再審之訴對於確定終局判決聲
    明不服；民事訴訟法第496條第1項第1款固定有明文。惟所
    謂適用法規顯有錯誤，係指法院就認定事實，適用法律有適
    用法規顯然錯誤之情形；茍事實審法院依卷內所附之證據資
    料加以取捨、判斷，而為事實之認定，縱令其認定事實有漏
    未斟酌證物、取捨證據失當、認定事實錯誤或判決不備理由
    等情事，亦與適用法規顯有錯誤之再審事由有間；又所謂確
    定判決適用法規顯有錯誤，係指確定判決所適用之法規顯然
    不合於法律規定，或與司法院現尚有效之大法官會議之解釋
    ，或法院尚有效之判例顯然違反者而言；至於消極的不適用
    法規之情形雖亦包括在內，惟需消極的不適用法規顯然於判
    決之結果有影響者為限，且亦不包括漏未斟酌證據、取捨證
    據失當、認定事實錯誤及判決不備理由之情形在內（司法院
    大法官會議釋字第177號解釋、最高法院60年度台再字第170
    號、同院63年度台上字第880號判例及同院71年度台再字第
    209號判決參照）。次按民事訴訟法第496條第1項第2款所謂
    ：判決理由與主文顯有矛盾，係指判決依據當事人主張之事
    實，認定其請求或對造抗辯為有理由或無理由，而於主文為
    相反之諭示，且其矛盾為顯然者而言（最高法院80年度台再
    字第130號判例參照）。再按當事人發現未經斟酌之證物或
    得使用該證物者，但以如經斟酌可受較有利益之裁判者為限
    ，得以再審之訴對於確定終局判決聲明不服，固為民事訴訟
    法第496條第1項第13款所明定。惟所謂當事人發現未經斟酌
    之證物，或得使用該證物者，係指前訴訟程序事實審言詞辯
    論終結前已存在之證物，因當事人不知有此，或雖知之，而
    未能使用致未經斟酌，現始知之，或現始能使用者而言；若
    在前訴訟程序事實審言詞辯論終結前已提出之證物，為確定
    判決所不採；抑若在前訴訟程序事實審言詞辯論終結前尚未
    存在之證物，本無所謂發現，自不得以之為再審事由，最高
    法院亦分別著有29年度上字第1005號、32年度上字第1247號
    判例意旨足參，且當事人以發現未經斟酌之證物或得使用該
    證物為再審理由者，以該證物如經斟酌可受較有利益之裁判
    者為限，更屬當然之解釋。
三、經查：
（一）再審原告主張原確定判決第10頁(三)1.「按民法第260條規
      定解除權之行使，不妨害損害賠償之請求，但此所謂損害
      賠償係指債務人不履行，給付不能或延遲給付，因債權人
      解除契約時債權人已經發生之損害賠償而言。」上述判決
      顯有不利再審原告的權益。民法第259條規定應返還給付
      之物，而再審被告明知該返還 (支票)而未返還，已涉及
      「惡意持有」，又受領為金錢應附加利息返還之，而今再
      審被告明知法律責任與違背應有的商業道德，刻意設計「
      紀錄合約」和「解約書的不實」，其目的只想將解約的責
      任歸咎於買方 (再審原告)，因此原確定判決確有民事訴
      訟法第496條第1項第1款適用法規顯有錯誤之再審事由云
      云。惟查，原確定判決就此係認：「(三)上訴人（即再審原
      告，下同）主張系爭契約解除後，除原已給付價款外，其
      仍得依系爭契約之約定，請求被上訴人（即再審被告，下
      同）給付『違約金』及『遲延利息』，故被上訴人嗣後給
      付上訴人之105萬1000元，於扣除上訴人前給付之價金45
      萬元外，另60萬元則係被上訴人依約應給付上訴人之『違
      約金』暨『遲延利息』云云。經查：1.『按民法第260條
      ，固規定解除權之行使，不妨害損害賠償之請求。但此所
      謂損害賠償，係指債務人債務不履行、給付不能或遲延給
      付，因債權人解除契約時債權人已經發生之損害賠償而言
      。故契約之解除，如係基於契約當事人兩造之合意，除另
      有特約外，當事人之一方自不得本於合意解除，再依民法
      第260條規定，請求損害賠償。』有最高法院72年台上字
      第3676號判決可資參照。2.本件兩造係合意解除系爭預售
      屋買賣契約，而被上訴人於系爭契約解除後，已以簽發支
      票方式退還上訴人105萬1000元（1000元部分係利息），
      並經上訴人提示兌現在案，業如上述，並為兩造所不爭。
      而本件兩造於協商開工日期延後之同時，除約定被上訴人
      如再逾期開工時，上訴人即得行使系爭契約解除權外，並
      訂有解約條件為『被上訴人並應同期退還上訴人所繳全部
      金額即45萬元整』（原審卷第37頁、第56頁），對於上訴
      人因此所受損害（即違約金及遲延利息部分）及被上訴人
      應否另行賠償乙節，並無約定。又兩造嗣後簽立之「解約
      書」（原審卷第39頁），仍載明被上訴人已收取上訴人現
      金105萬元，並無提及其他損害賠償之約定（原審卷第39
      頁）；此外，兩造於解除系爭契約當日，由被上訴人給付
      面額105萬1000元支票予上訴人（由訴外人陳慧珍以上訴
      人名義收受）之際，訴外人陳慧珍以上訴人名義所簽收之
      支付證明單之備註欄已清楚載明：『房屋退款項(1)房屋款
      105萬、利息1000元（原審卷第57頁）』，核與被上訴人
      自行開立之營業人銷貨退回進貨退出或折讓證明單2紙（
      原審卷第65頁至第66頁）所載『房屋款60萬元』、『土地
      款42萬元』，含稅後總計為105萬元相符，足見被上訴人
      所以給付上訴人上開金額105萬1000元，係雙方對於解除
      系爭契約所為之約定（其中1000元部分為補貼利息）。3.
      復查上訴人於簽立系爭房屋買賣契約時，除實際繳納45萬
      元外，尚簽發面額60萬元之系爭支票乙紙予被上訴人收執
      。而系爭支票之發票日經上訴人同意由原來之94年9月1日
      變更為94年11月5日，即系爭支票變更發票日後之日期，
      係在兩造合意解除系爭契約（94年10月17日）之後，依此
      ，被上訴人主張伊因在兩造解約時，誤認系爭支票已兌現
      ，故退還同額款項（即105萬元），與情理相符，堪予採
      信。依上說明，茲據兩造嗣後合意變更之解除契約內容，
      被上訴人僅需退還上訴人實際已繳款項（45萬元）即為已
      足，至於上訴人所簽發之系爭60萬元面額支票則遭退票，
      上訴人亦自承實際給付系爭房地預售金僅有45萬元，參照
      上揭最高法院判例意旨，本件兩造既未約定被上訴人除返
      還已付價金外，須另負違約賠償責任，從而，上訴人主張
      依系爭契約第25條，被上訴人應給付違約金，於法無據。
      4.另查系爭契約第14條雖有遲延利息之約定，惟查，本件
      兩造係合意解除系爭契約，且有關上訴人繳交之屋款45萬
      元，兩造已約定由被上訴人給付利息1000元，此有訴外人
      陳慧珍以上訴人名義簽名受領之支付證明單影本乙份在卷
      足按，並為訴外人陳慧珍所不爭（本院卷第51頁），兩造
      解約時既另為利息之約定，從而系爭契約第14條遲延利息
      之約定，亦無適用之餘地。」（見原確定判決理由乙四(三)
      ）。按契約解除時，當事人雙方回復原狀之義務，除法律
      另有規定或契約另有訂定外，依左列之規定：一由他方所
      受領之給付物，應返還之。二受領之給付為金錢者，應附
      加自受領時起之利息償還之；民法第259條第1、2款定有
      明文。原確定判決已依卷內所附之證據資料加以取捨、判
      斷，而認依據兩造嗣後合意變更之解除契約內容，再審被
      告僅需退還再審原告實際已繳款項45萬元為已足，原確定
      判決並無違反前揭民法第259條第1、2款之規定，其適用
      法規並無錯誤。從而，再審原告執此主張原確定判決有民
      事訴訟法第496條第1項第1款之再審事由，自有未合。
（二）又再審原告主張本院95年度上易字第104號判決書中第10
      頁第10行「惟兩造嗣後既另行以書面約定同意將系爭工程
      開工日延至94年10月15日已如上述，則依系爭契約之原約
      定意旨，應至95年4月15日時如被上訴人（即再審被告)仍
      未開工，上訴人依約始得解除系爭契約…」等語，與事實
      不符，有民事訴訟法第496條第1項第2款之再審事由云云
      。惟本院95年度上易字第104號確定判決於理由項下，係
      認定再審原告對於再審被告之上訴，為無理由，而於主文
      諭示駁回再審原告之上訴，依前揭最高法院80年度台再字
      第130號判例見解，並無判決理由與主文顯有矛盾之情形
      。況再審原告並未明確指摘原確定判決有何判決理由與主
      文矛盾之情，僅就原確定判決所認定之事實為指摘，顯與
      民事訴訟法第496條第1項第2款規定之「判決理由與主文
      顯有矛盾」之再審事由未符，委無足採。
（三）另再審原告以嘉義市政府95年9月11日發文之府工建字第0
      950108443號函、台灣省建築師公會94年3月14日之變更設
      計申請書、再審被告於94年10月31日發函給再審原告之第
      629號郵局存證信函等證物，主張原確定判決有民事訴訟
      法第496條第1項第13款之再審事由云云。惟本院95年度上
      易字第104號再審被告請求再審原告給付票款等事件係於
      95年8月8日言詞辯論終結，前揭嘉義市政府95年9月11日
      發文之府工建字第0950108443號函，即非「前訴訟程序事
      實審言詞辯論終結前已存在之證物」。又再審原告主張之
      「台灣省建築師公會94年3月14日之變更設計申請書」證
      物，再審被告已於前程序原審審理中提出（見臺灣嘉義地
      方法院95年度嘉訴字第3號卷第75頁），及再審原告主張
      之「再審被告於94年10月31日發函給再審原告之第629號
      郵局存證信函」證物，再審原告亦於前程序原審審理中已
      提出（見臺灣嘉義地方法院95年度嘉訴字第3號卷第40頁
      ），該二項證物業經原確定判決所斟酌，揆諸前揭民事訴
      訟法第496條第1項第13款規定及最高法院判例見解，再審
      原告以此為再審事由，自與民事訴訟法第496條第1項第13
      款之規定不符。
四、綜上所述，再審原告指摘原確定判決有民事訴訟法第496條
    第1項第1款適用法規顯有錯誤、第2款判決理由與主文顯有
    矛盾及第13款當事人發現未經斟酌有利證物之再審事由，向
    本院提起本件再審之訴，請求將原確定判決廢棄，並為如再
    審聲明所示之判決，為無理由，應予駁回。
五、本件事證已臻明確，兩造其餘攻擊防禦方法及證據資料，核
    與本件判決結果不生影響，不予一一論述，併予敘明。
六、據上論結，本件再審之訴為無理由，依民事訴訟法第505條
    、第449條第1項、第78條，判決如主文。
中　　華　　民　　國　　96　　年　　4　　月　　 3　　 日
                  民事第四庭   審判長法　官   王惠一
　　　　　　　　　　　      　　　　 法　官   林永茂
　　　　　　　　　　　      　　　　 法　官   王浦傑
上為正本係照原本作成。
不得上訴。
中　　華　　民　　國　　96　　年　　4 　 月　　 4 　　日
                                     書記官   廖英琇
